【裁判字號】    98,易,1043
【裁判日期】    981023
【裁判案由】    竊盜
【裁判全文】
臺灣彰化地方法院刑事判決              98年度易字第1043號
公  訴  人  臺灣彰化地方法院檢察署檢察官
被      告  甲○○
                      號
上列被告因竊盜案件，經檢察官提起公訴（98年度偵字第7069號
），本院判決如下：
    主    文
甲○○於夜間侵入住宅踰越安全設備竊盜，未遂，處有期徒刑柒
月。
其餘被訴部分無罪。
    犯 罪 事 實
一、甲○○基於意圖為自己不法所有之犯意，於98年3月12日凌
    晨4時55分許之夜間，前往俞大智位在臺中縣東勢鎮○○路2
    號4樓之2住處，踰越該住宅屬於安全設備之4樓樓梯間未上
    鎖之窗戶與陽台欄杆，而侵入俞大智之住宅後，搜尋俞大智
    住處財物而著手行竊時，為俞大智發覺與追趕而未遂。
二、案經臺中縣警察局東勢分局報告臺灣臺中地方法院檢察署檢
    察官呈請臺灣高等法院臺中分院檢察署檢察長令轉臺灣彰化
    地方法院檢察署檢察官偵查起訴。
    理    由
壹、證據能力部分：
    被告以外之人於審判外之陳述，雖不符前4條之規定，而經
    當事人於審判程序同意作為證據，法院審酌該言詞陳述或書
    面陳述作成時之情況，認為適當者，亦得為證據；當事人、
    代理人或辯護人於法院調查證據時，知有第159條第1項不得
    為證據之情形，而未於言詞辯論終結前聲明異議者，視為有
    前項之同意，刑事訴訟法第159條之5定有明文。本案下列引
    為證據之證人陳述及書證，被告甲○○及檢察官於本院審理
    中均不爭執其證據能力，且以之作為證據並無不當，依上揭
    法條之規定，自均有證據能力。
貳、有罪部分：
一、上開犯罪事實，業據被告甲○○於警詢、偵查及本院審理中
    坦承不諱，核與證人即被害人俞大智於警詢、偵查中證述之
    情節相符，並有現場照片及指認照片附卷可稽，足認被告之
    自白應與事實相符，洵堪採信。從而，本件事證已臻明確，
    被告上開犯行均堪認定。
二、按刑法第321條第1項第1款之夜間侵入住宅竊盜罪，其所謂
    「住宅」，乃指人類日常居住之場所而言（最高法院76年臺
    上字第2972號判例要旨參照）。又刑法上所謂夜間，係指日
    出前日沒後。又按刑法第321條第1項第2款規定將「門扇」
    、「牆垣」、「其他安全設備」並列，則所謂「門扇」專指
    門戶而言，應屬狹義指分隔住宅或建築物內外之間之出入口
    大門而言。而所謂「其他安全設備」，指門扇牆垣以外，依
    社會通常觀念足認防盜之一切設備而言（最高法院25年上字
    第4168號判例要旨參照），如電網、門鎖及窗戶等是。所謂
    「毀越」指毀損與踰越而言。又踰越窗戶行竊，自應論以刑
    法第321條第1項第2款之踰越其他安全設備竊盜罪；核被告
    所為如犯罪事實欄所示之犯行，係犯刑法第321條第1項第1
    、2款之加重竊盜未遂罪。又被告著手實施事實欄所示之竊
    盜行為而不遂，為未遂犯，應依刑法第25條第2項之規定，
    按既遂犯之刑度減輕其刑。次按刑法第321條第1項第1款之
    夜間侵入住宅竊盜罪，係竊盜罪與刑法第306條無故侵入住
    宅罪之結合犯，故對被告所為此部分犯行，自不再另論以無
    故侵入住宅罪。爰審酌被告正值壯年，不思以正當方式謀生
    ，僅因欠缺金錢，貪圖不法利益，即竊取他人物品，顯然欠
    缺法治觀念，所為侵害他人財產法益，顯有漠視法紀之情，
    自不容輕縱，惟念其犯後坦承犯行，暨衡量其犯罪手段、智
    識程度及對社會所生危害等一切情狀，量處如主文所示之刑
    ，以示懲儆。
參、無罪部分：
一、公訴意旨另以：被告甲○○基於意圖為自己不法所有之犯意
    ，(一)於98年2月20日凌晨2時20分許之夜間，甲○○侵入廖亞
    文位於臺中縣東勢鎮○○里○○街243巷59號住處，徒手竊
    取廖亞文所有之LV牌手提包（內有面額2000多元消費券）、
    廖邱玉英所有之手提包（內有現金約73000元）各1只得手後
    逃逸。(二)於98年3月10日凌晨2時許之夜間，甲○○侵入徐采
    鈴位於臺中縣東勢鎮○○路624之3號住宅，徒手竊取徐采鈴
    所有之黑色手提包（內有現金約5700元）1只得手後逃逸。
    因認被告甲○○均涉犯刑法第321條第1項第1款之加重竊盜
    罪嫌等語。
二、按犯罪事實應依證據認定之，無證據不得認定犯罪事實；不
    能證明被告犯罪或其行為不罰者，應諭知無罪之判決，刑事
    訴訟法第154條第2項、第301條第1項分別定有明文。又事實
    之認定，應憑證據，如未能發現相當證據，或證據不足以證
    明，自不能以推測或擬制之方法，以為裁判基礎。且認定犯
    罪事實所憑之證據，雖不以直接證據為限，間接證據亦包括
    在內；然而無論直接或間接證據，其為訴訟上之證明，須於
    通常一般之人均不致有所懷疑，而得確信其為真實之程度者
    ，始得據為有罪之認定，最高法院40年臺上字第86號及76年
    臺上字第4986號分別著有判例可資參照。再刑事訴訟法第
    161條已於91年2月8日修正公布，修正後同條第1項規定：檢
    察官就被告犯罪事實，應負舉證責任，並指出證明之方法。
    因此，檢察官對於起訴之犯罪事實，應負提出證據及說服之
    實質舉證責任。倘其所提出之證據，不足為被告有罪之積極
    證明，或其闡明之證明方法，無從說服法官以形成被告有罪
    之心證，基於無罪推定之原則，自應為被告無罪判決之諭知
    （最高法院92年臺上字第128號判例意旨參照）。
三、公訴人認被告甲○○有前開竊盜犯行，無非以上開事實業經
    證人廖亞文、徐采鈴、簡淯汯證述甚詳，復有指認照片、現
    場照片等件在卷可憑等為其論據。
四、訊據被告甲○○堅決否認有何共同竊盜犯行，辯稱：伊確實
    沒有去偷等語。經查：
（一）證人廖亞文於警詢證陳:「（你當時是在何情況下發現房
      間被侵入?）因竊嫌要竊取我床邊小書桌上的零錢包讓我
      驚醒。」、「（當時距離多少?有無清楚看見竊嫌的長相?
      ）是約一公尺內，因我有近視，發現竊嫌馬上戴上眼鏡，
      竊嫌轉身要跑只有看見背影。」等語。另證人徐采鈴於警
      詢中證稱:「（歹徒行竊當時你住所及臥室光線如何?）當
      時我客聽及臥室未點燈，但是我家樓梯間及樓梯口各有一
      盞小燈，所以我可以看見歹徒的背影。」等語。是證人廖
      亞文、徐采鈴於案發時尚無機會正視端詳竊賊面孔。
（二）證人廖亞文另於偵查中證述:「指認對象的特徵跟我看到
      的小偷特徵相同，頭髮、頭形、側背包都一樣，長相與體
      形也都一樣。」等語；及證人徐采鈴於偵查中證述:「追
      趕時我為沒有看到對方的長相，但小偷的身材我認得一清
      二楚，頭大大的，理平頭，身高不會超過一百六十公分，
      矮矮胖胖的，後來去警局指認時，我才知道嫌犯就是外公
      的外孫。」、「（如何確定小偷就是廟公的孫子?）我去
      派出所指認時，我就知道嫌犯是廟公的孫子，案發當時。
      我不知道小偷是外公的孫子，但追趕時，我有看到小偷的
      頭及身材。」等語；另證人簡淯汯於偵查中證陳:「我是
      徐采鈴的兒子。」、「我追出去兩、三分鐘後，有台重機
      車由西向東往谷關方向疾駛，沒戴安全帽，微胖，大平頭
      ，不會感覺很高，短短胖胖的。」等語。惟證人廖亞文、
      徐采鈴、簡淯汯於案發目睹竊賊上開特徵時，係處於突然
      或追趕之狀況，當時心續緊張可以想見，其所目睹之特徵
      印象，固與被告特徵相似，惟是否可能在警局指認被告時
      ，產生自我暗示或對號入座之影響，已非無疑；況世間特
      徵相似者並非絕無僅有，證人廖亞文、徐采鈴、簡淯汯所
      述之特徵，亦難排除為他人之可能，故證人廖亞文、徐采
      鈴、簡淯汯之於偵查中之上揭證述，僅能認為被告犯嫌重
      大，惟是否已達於通常一般之人均不致有所懷疑，而得確
      信其為真實之程度?非無研求餘地，自難遽為被告竊盜罪
      之推定。
（三）此外，警方分別至上揭竊盜現場採證，經採集指紋及其他
      跡證，均無法認定被告犯嫌，有臺中縣警察局東勢分局現
      場勘察報告附卷可參，故亦難為被告不利之認定。
（四）綜上所述，被告辯稱伊確實沒有去偷等語，因本案既僅有
      證人於警詢、偵查之證言；尚乏其他事證補強或輔證，使
      犯罪事實獲得確信，復查無其他積極事證足認被告確有檢
      察官起訴之竊盜犯行，揆諸首開條文及判例、判決要旨，
      既不能證明被告犯罪，本於無罪推定原則，即應為被告無
      罪之諭知，以免冤抑。
據上論斷，應依刑事訴訟法第299條第1項前段、第301條，刑法
第25條第2項、第321條第1項第1款、第2款、第2項、第41條第1
項，判決如主文。
本案經檢察官林依成到庭執行職務
中    華    民    國    98    年  10    月    23    日
                   刑事第四庭    法  官  吳俊螢
以上正本證明與原本無異。
如不服本判決，應於收受判決後10日內向本院提出上訴書狀，並
應敘述具體理由；其未敘述上訴理由者，應於上訴期間屆滿後20
日內向本院補提理由書（均須按他造當事人之人數附繕本「切勿
逕送上級法院」）。
中    華    民    國    98    年    10    月    23    日
                                  書記官  林怡吟
附錄本案論罪科刑法條全文：
中華民國刑法第321條
（加重竊盜罪）
犯竊盜罪而有左列情形之一者，處 6 月以上、 5 年以下有期徒
刑：
一、於夜間侵入住宅或有人居住之建築物、船艦或隱匿其內而犯
    之者。
二、毀越門扇、牆垣或其他安全設備而犯之者。
三、攜帶兇器而犯之者。
四、結夥三人以上而犯之者。
五、乘火災、水災或其他災害之際而犯之者。
六、在車站或埠頭而犯之者。
前項之未遂犯罰之。
附錄本案論罪科刑法條全文：
中華民國刑法第三百二十條（普通竊盜罪、竊佔罪）
意圖為自己或第三人不法之所有，而竊取他人之動產者，為竊盜
罪，處五年以下有期徒刑、拘役或五百元以下罰金。
意圖為自己或第三人不法之利益，而竊佔他人之不動產者，依前
項之規定處斷。
前二項之未遂犯罰之。


司法院資訊處製作；財團法人民間司法改革基金會備份。
